臺灣臺中地方法院民事判決　九十三年度訴字第九四號
　　原　　　告　甲○○
　　被　　　告　乙○○
右當事人間請求合夥解散後之清算事件，經本院於中華民國九十三年四月八日言詞辯
論終結，判決如下：
    主      文
被告應給付原告新台幣貳拾萬元。
原告其餘之訴駁回。
訴訟費用由被告負擔十分之三，餘由原告負擔。
本判決原告勝訴部分得假執行。
    事實及理由
甲、程序方面：
    訴狀送達後有經被告同意之情形時，原告得為訴之變更；被告於訴之變更無異議
    ，而為本案之言詞辯論者，視為同意變更，民事訴訟法第二百五十五條第一項第
    一款、第二項分別定有明文。本事件起訴時原告原聲明請求：被告應提出於民國
    九十年間與原告合夥經營小珠寶生意之所有資產並進行解散後之清算；嗣原告於
    九十三年三月三十一日提出民事補充理由狀，改聲明為請求被告應給付原告新台
    幣（下同）六十四萬三千七百五十元，固為訴之變更，惟被告對原告訴之變更並
    未表示異議，而為本案之言詞辯論，本件訴之變更應予准許。
乙、實體方面：
壹、兩造爭執要旨：
一、原告起訴主張：被告原經營珠寶之生意，因景氣不佳而歇業，於九十年十一月間
    向原告遊說，由原告出資新台幣（下同）五十萬元，被告以八十七件成品折抵三
    十萬元為資金，以五對三之比率合夥經營小珠寶生意，原告遂於同年十一月十六
    日、廿七、廿九日三次，將總額五十萬元資金匯入被告在華僑銀行民權分行所開
    之（00000000000000）帳戶，八十七件成品亦交由被告保管，由
    被告負責經營合夥之生意，而被告之出資於同年十二月一日始入帳，即被告於同
    年十二月一日始取得合夥人之身份，合夥亦自同年十二月一日才正式營運，在此
    之前被告所有之行為與合夥完全無關，其所有開支應自行負責，合夥嗣於九十一
    年一月廿二日解散，期間未逾二個月，被告支領兩個月薪資九萬元，此外，原告
    並未同意僱用訴外人陳裕仁，其已支領之薪資計十二萬五千元應屬虛報，合夥總
    資產為一百萬元，清償債務二十萬元，支付薪資九萬元，尚賸餘七十一萬元，依
    五對三之投資比例，原告應可分得四十四萬三千七百五十元之出資；另被告於九
    十一年一月四日向原告借款二十萬元供合夥使用，未約定清償期，該部分款項被
    告亦應併予返還。為此爰依合夥之法律關係請求被告返還合夥出資四十四萬三千
    七百五十元，併依消費借貸之法律關係請求被告返還原告二十萬元借款等語。並
    聲明：被告應給付原告六十四萬三千七百五十元。
二、被告就原告請求返還消費借貸款部分，逕為訴訟標的之認諾；就返還合夥出資部
    分，則以：本件合夥係因原告拒絕清算故至今尚未清算完畢，其對於合夥之請求
    應無理由語資為抗辯，該部分並聲明：判決駁回原告之訴。
貳、得心證之理由
一、返還消費借貸款部分：
（一）當事人於言詞辯論時為訴訟標的之捨棄或認諾者，應本於其捨棄或認諾為該當
      事人敗訴之判決，民事訴訟法第三百八十四條定有明文。本件被告就原告請求
      返還消費借貸款部分，於本院九十三年四月九日行言詞辯論時，逕為訴訟標的
      之認諾，依上開法條，自應本於認諾為其敗訴之判決。
（二）本判決關於消費借貸款部分，係本於被告認諾所為之判決，依民事訴訟法第三
      百八十九條第一項第一款規定，應依職權宣告假執行。
二、返還合夥出資部分：
（一）民法第六百八十二條第一項規定合夥人於合夥清算前，不得請求合夥財產之分
      析。換言之，合夥解散後，應先經清算程序。且合夥財產，依同法第六百九十
      七條第一項規定，應先清償合夥債務，或劃出必要之數額後尚有賸餘，始應返
      還各合夥人之出資，必清償合夥債務及返還各合夥人出資後，尚有賸餘者，始
      應按各合夥人應受分配利益之成數，分配於各合夥人，此觀同法第六百九十七
      條第二項、第六百九十九條規定自明（最高法院八十六年度台上字第二九九五
      號）
（二）兩造間之（隱名）合夥迄尚未清算，為兩造所互不爭執（參照本院九十三年四
      月九日言詞辯論筆錄），則該（隱名）合夥既尚未清算，清償合夥債務及劃出
      必要之數額，有無賸餘財產，迄未可知。則上訴人本於合夥之法律關係，訴請
      被告返還合夥出資，顯有未合，應予駁回。
參、本件事實已臻明確，兩造其餘攻擊防禦及證據調查，均與本案之判斷不生影響，
    自勿庸一一審酌論列，併此敘明。
據上論結，本件原告之訴為一部有理由，一部無理由，依民事訴訟法第七十九條、第
三百八十九條第一項第一款，判決如主文。
中　　華　　民　　　國　　九十三　　年　　　四　　　月　    二十九  　  日
                                  臺灣臺中地方法院民事第二庭
~B法　　　官　劉長宜
右為正本係照原本作成。
如不服本判決，應於送達後廿日內，向本院提出上訴狀並表明上訴理由，如於本判決
宣示後送達前提起上訴者，應於判決送達後廿日內補提上訴理由書（須附繕本）。
中 　　華　 　民　　國　　九十三 　　年　　四 　　　月　　 　二十九　　　日
~B法院書記官
